【裁判字號】    92,交上訴,201
【裁判日期】    921126
【裁判案由】    過失致死等
【裁判全文】
臺灣高等法院刑事判決                          九十二年度交上訴字第二０一號
    上  訴  人
    即  被  告    丙○○
右上訴人因過失致死等案件，不服臺灣宜蘭地方法院九十二年度交訴字第三九號，中
華民國九十二年七月二十九日第一審判決（起訴案號：臺灣宜蘭地方法院檢察署九十
二年度偵字第一四五一號），提起上訴，本院判決如左：
    主  文
上訴駁回。
    事  實
一、丙○○曾因偽造文書案件，經本院判以八十七年度上訴字第四六三一號處有期徒
    刑一年三月，經最高法院於民國（下同）九十年四月十二日駁回上訴確定，甫於
    九十一年十二月十日假釋付保護管束期滿執行完畢，現為營業大貨車司機，係從
    事駕駛業務之人。
二、丙○○於九十二年二月二十八上午，駕駛車牌號碼「ＧＴ—四七八號」營業大貨
    車載運貨物沿濱海公路由宜蘭往台北方向行駛，於同日上午六時四十分許行經上
    開路段一百十七公里五百公尺彎道處時，其本應注意車輛行經彎道，均應減速慢
    行，作隨時停車之準備；在劃有分向限制線之路段，不得駛入來車之車道內，而
    依其駕駛營業大貨車之經驗，當時天候微雨，應有車輛易發生打滑之認識，又無
    不能注意之情事，竟疏於注意，於雨天行經彎道時未減速慢行，致其所駕駛之前
    開營業大貨車打滑而超越分向限制線超車，先撞及對向由李添丁所駕駛並載有其
    妻丁○○之車牌號碼「ＩＥ—一四一八號」自用小客車，致丁○○因而受有頭部
    挫傷、胸部挫傷、下腹部與雙下肢挫傷淤青之傷害，李添丁則受有左側胸腔內出
    血、左側乳房部骨折之傷害後，再撞擊與李添丁同向由李鐵牛所駕駛之車牌號碼
    「九Ｆ—四二五一號」自用小客車（李鐵牛未受傷）。嗣李添丁經送醫急救後，
    延至同日上午九時五分傷重休克不治死亡。丙○○於肇事後，即留於現場，並於
    宜蘭縣警察局礁溪分局大里派出所員警陳有清到場處理時，當場承認其為肇事者
    ，且表示願意接受裁判。
三、案經臺灣宜蘭地方法院檢察署檢察官相驗後自動檢舉偵查起訴。
    理  由
一、右揭事實，業據上訴人即被告丙○○於原審及本院審理中供承不諱，並據告訴人
    丁○○及被害人李添丁之子乙○○、李添丁之女甲○○於警詢及原審審理中指訴
    綦詳，且經在場目擊證人李鐵牛證述在卷，並有道路交通事故調查報告表（一）
    、（二）及現場照片十二張附卷可稽。又被害人李添丁因此事故受有側胸腔內出
    血、左側乳房部骨折之傷害，送醫不治而死亡一節，亦經臺灣宜蘭地方法院檢察
    署檢察官督同檢驗員相驗屬實，製有相驗筆錄、相驗屍體證明書、驗斷書、相驗
    照片四張在卷可憑。另告訴人丁○○因此事故受有頭部挫傷、胸部挫傷、下腹部
    與雙下肢挫傷瘀青之傷害等情，亦有行政院衛生署臺北醫院診斷證明書一紙附卷
    可參。
二、按汽車行經彎道、坡路、狹橋、隧道泥濘或積水道路、無號誌之交岔路口或因雨
    霧致視線不清或道路發生臨時障礙時，均應減速慢行，作隨時停車之準備；汽車
    在雙向二車道行駛時，在劃有分向限制線之路段，不得駛入來車之車道內，道路
    交通安全規則第九十三條第一項第三款、第九十七條第二款分別定有明文。查本
    件被告行經彎路下坡路段，並未減速慢行，且駛入對向車道致與李添丁所駕駛之
    車輛撞擊，且當時雖有雨霧，但無不能注意之情事，竟疏未注意，而發生本件事
    故，其過失程度至明。又本件車禍之肇事責任經送請臺灣省基宜區車輛行車事故
    鑑定委員會，其鑑定意見為：「一、丙○○駕駛半聯結車行經路中劃有分向限制
    線彎道，未減速慢行致打滑入來車道先後與迎面之李添丁車、李鐵牛車撞及，為
    肇事原因、二、李添丁駕駛自小客車無肇事因素」，此有該會九十二年五月十四
    日基宜鑑字第九二０一八二號鑑定意見書一份可資參酌，其鑑定意見亦同本院前
    開認定。又被害人李添丁係因被告駕車肇事撞擊致死，告訴人丁○○亦係因被告
    駕車肇事而受傷，其死亡及傷害之結果與被告之過失駕駛行為間，綜前所述，顯
    有相當因果關係。是本件事證已臻明確，被告犯行洵堪認定。
三、被告丙○○於原審調查及審理中自承以駕駛營業大貨車為業，為從事駕駛業務之
    人，其駕車肇事致人死亡及受傷，核其所為，係犯刑法第二百七十六條第二項之
    業務過失致死罪，及第二百八十四條第二項之業務過失傷害罪。被告以一過失之
    駕駛行為，同時觸犯前揭二罪名，為想像競合犯，應依刑法第五十五條之規定，
    從一重之業務過失致死罪處斷。被告前因偽造文書案件，經本院判以八十七年度
    上訴字第四六三一號處有期徒刑一年三月，經最高法院於九十年四月十二日駁回
    上訴確定，而於九十一年十二月十日假釋付保護管束期滿執行完畢，有卷附臺灣
    高等法院被告全國前案紀錄表可參，其於刑之執行完畢後五年內，再犯本件有期
    徒刑以上之罪，為累犯，應依刑法第四十七條加重其刑。又被告肇事後於其犯罪
    行為未為有偵查權限之機關發覺前，即由路人撥打電話報警，員警到達現場時，
    被告在場協助救護，並承認肇事，此經證人即宜蘭縣警察局礁溪分局大里派出所
    警員陳有清證述在卷（參見原審卷九十二年七月三日訊問筆錄），並有自首情形
    調查報告表一紙附卷可參，堪信屬實，其所為符合刑法第六十二條前段關於自首
    之規定，應依法減輕其刑，並先加後減之。
四、原審援引刑法第二百七十六條第二項、第二百八十四條第二項、第五十五條、第
    四十七條、第六十二條前段，罰金罰鍰提高標準條例第一條前段等規定，審酌被
    告前已有犯罪紀錄，甫執行完畢即犯此罪，雖被害人李添丁死亡部分，已與家屬
    達成和解，立有和解書一份附卷可參，惟就過失傷害部分，遲至原審判決時尚未
    與告訴人丁○○達成和解等一切情狀，量處有期徒刑拾月，其認事用法尚無不合
    ，量刑亦稱妥適。本件被告在九十二年九月十二日雖已與告訴人丁○○成立民事
    和解，賠償傷害部分之醫藥費新台幣（下同）十萬元及由台灣產物保險公司賠償
    車損四萬元，此有和解書及收據各乙紙在卷（參見本院卷第二十頁、第二十一頁
    ）可稽，惟按被告為職業大貨車司機，其駕駛營業大貨車，本即應負有較高注意
    義務，以保障用路人之生命、身體安全，竟疏未注意，駕駛大貨車，經前開肇事
    路段時，天雨路滑，又逢彎道處，其竟未減速慢行，作隨時停車之準備，且駕車
    衝過劃有分向限制線之來車車道內，而依其駕駛營業大貨車之經驗，當時天候微
    雨，應有車輛易發生打滑之認識，其車竟先撞及對向由李添丁所駕駛之自用小客
    車，再撞及由李鐵牛所駕駛之自用小客車，致被害人李添丁死亡，其妻丁○○受
    傷，足見其過失情節甚為嚴重，罔顧道路交通之安全及人命，莫此為甚，不宜輕
    縱，其前開所處之刑，自不宜減輕；又被告應成立累犯，故亦不能為緩刑之諭知
    。本件被告之上訴意旨徒求減輕，難認為有理由，應予駁回。
五、據上論斷，應依刑事訴訟法第三百六十八條，判決如主文。
本案經檢察官陳文琪到庭執行職務。
中      華      民      國    九十二    年     十一     月    二十六    日
                              臺灣高等法院交通法庭
                                  審判長法  官  許  增  男
                                        法  官  周  煙  平
                                        法  官  陳  孟  瑩
右正本證明與原本無異。
如不服本判決，應於收受送達後十日內向本院提出上訴書狀，其未敘述上訴之理由者
並得於提起上訴後十日內向本院補提理由書（均須按他造當事人之人數附繕本）。
                                        書記官  沈  秀  容
中      華      民      國    九十二    年     十一     月    二十六    日
附錄本案論罪科刑法條全文：
刑法第二百七十六條
 (過失致死罪)
因過失致人於死者，處二年以下有期徒刑、拘役或二千元以下罰金。
從事業務之人，因業務上之過失犯前項之罪者，處五年以下有期徒刑或拘役，得併科
三千元以下罰金。
刑法第二百八十四條
 (過失傷害罪)
因過失傷害人者，處六月以下有期徒刑、拘役或五百元以下罰金，致重傷者，處一年
以下有期徒刑、拘役或五百元以下罰金。
從事業務之人，因業務上之過失傷害人者，處一年以下有期徒刑、拘役或一千元以下
罰金，致重傷者，處三年以下有期徒刑、拘役或二千元以下罰金。


司法院資訊處製作；財團法人民間司法改革基金會備份。
